【裁判字號】    97,監,91
【裁判日期】    980310
【裁判案由】    改定監護人
【裁判全文】
臺灣嘉義地方法院民事裁定  97年度監字第91號
聲  請  人  己○○
                        之2號.
相  對  人  庚○○
上列當事人間聲請改定禁治產人監護人事件，本院裁定如下：
    主  文
聲請駁回。
聲請程序費用新台幣1,000元由聲請人負擔。
    理  由
一、本件聲請意旨略以：聲請人之胞兄壬○○於民國96年7月17
    日經鈞院以96年度禁字第108號裁定宣告壬○○為禁治產人
    ，並選定相對人為其監護人。禁治產人壬○○於近1、20年
    來，均由聲請人照顧，96年間領得叛亂案補償金，相對人見
    有利可圖，竟然背著聲請人向鈞院聲請上述裁定，居心可議
    ；自裁定迄今，壬○○住處曾遭火災，財務、證件均遭焚燬
    ，每天生活均無著，甚為窘困，鈞院裁定之相對人遠在高雄
    ，並未盡照顧之責，爰請鈞院撤銷相對人為禁治產人壬○○
    之監護人；並改定聲請人為禁治產人壬○○之監護人等語。
    提出本院96年度禁字第108號民事裁定影本1份、戶口名簿2
    份、戶籍謄本5份為證，及請求訊問證人丁○○、甲○○。
二、相對人則以下列等語，資為抗辯：聲請人所言不實；壬○○
    住處火燒之後，相對人有拿錢給壬○○，相對人住在高雄，
    惟聲請人也不住在嘉義，壬○○自己會照顧自己，也會煮東
    西吃，壬○○精神障礙的金錢本來在壬○○名下，後來轉出
    在聲請人戶頭中，目前有刑事案件審理中，爰請鈞院駁回聲
    請人之主張。提出會議記錄、領款收據、徵收土地各項補償
    費明細表影本、刑事告訴狀影本、存簿存摺影本、交通部臺
    灣區國道新建工程局函影本、財團法人戒嚴時期不當叛亂暨
    匪諜審判案件補償基金會函影本、ATM繳費單影本、全民健
    康保險申請表、壬○○帳簿影本、耕地委託經營契約影本各
    1 張，以及客戶往來明細表影本、戶籍謄本、親屬會議記錄
    、臺灣嘉義地方法院檢察署檢察官97年度偵字第7005號不起
    訴處分書影本等為證，及請求訊問證人戊○○、丙○○、乙○○○、辛○○。
三、按禁治產人之監護人，依左列順序定之：一、配偶。二、父
    母。三、與禁治產人同居之祖父母。四、家長。五、後死之
    父或母以遺囑指定之人。不能依前項規定定其監護人時，由
    法院徵求親屬會議之意見選定之。次按召開親屬會議時，由
    當事人、法定代理人、或其他利害關係人召集之；另親屬會
    議，以會員五人組織之；又親屬會議會員，應就未成年人、
    禁治產人或被繼承人之左列親屬與順序定之：一、直系血親
    尊親屬。二、三親等內旁系血親尊親屬。三、四親等內之同
    輩血親。前項同一順序之人，以親等近者為先；親等同者，
    以同居親屬為先，無同居親屬者，以年長者為先；依前二項
    順序所定之親屬會議會員，不能出席會議或難於出席時，由
    次順序之親屬充任之。民法第1111條、第1129條、第1130條
    及第1131條分別定有明文。
四、經查：
（一）聲請人主張其胞兄即本件禁治產人壬○○於96年7月17日
      經本院以96年度禁字第108號裁定宣告為禁治產人，並選
      定相對人為監護人之事實，為兩造到庭所不爭執，並有本
      院96年度禁字第108號民事裁定影本1份在卷可稽，復經本
      院依職權調閱上開民事卷宗查核屬實，自堪信為真實。
（二）查本件禁治產人壬○○未婚，其父、母皆已死亡乙情，為
      兩造所不爭執，並有戶籍謄本在卷可參，故其無民法第11
      11條第1項各款所列順序之法定監護人乙情，應堪認定；
      而本件禁治產人三親等內旁系血親尊親之舅舅癸○○雖已
      具狀表明無意擔任本件酌定監護人之親屬會議成員，然依
      上開規定，本件禁治產人三親等內旁系血親尊親屬戊○○
      、丙○○、乙○○○，及次順位四親等內之同輩血親辛○○、相對人已召開親屬會議，共同選定禁治產人之胞弟即
      相對人為本件禁治產人之監護人等情，已據相對人提出親
      屬會議紀錄及癸○○放棄親屬會議成員證明書各1份在卷
      足參，並經證人即上開親屬會議成員戊○○、丙○○、乙○○○、辛○○到庭證述明確屬實（見本院97年10月24日
      訊問筆錄），準此，本件禁治產人壬○○之胞弟即相對人
      ，依前開法條規定，既經親屬會議選定為監護人，自應為
      壬○○之利益，按壬○○之財產狀況，護養療治其身體。
      從而，壬○○既有親屬會議選定之監護人，則聲請人自無
      再聲請本院改定其為禁治產人壬○○之監護人必要，本件
      聲請應予駁回。
五、末按依法應由關係人（包括聲請人、相對人及其他利害關係
    人）負擔費用者，法院裁定命關係人負擔時，應一併確定其
    數額，非訟事件法第24條第1項所明定。經核本件聲請事件
    ，應徵之程序費用為新臺幣1,000元，依非訟事件法第21條
    第1項前段規定，應由聲請人負擔，爰依上開規定併予確定
    如主文所示，附此敘明。
六、依非訟事件法第21條第1項前段、第24條第1項，裁定如主文
    。
中    華    民    國    98    年    3     月    10    日
                      家事法庭法  官  黃仁勇
以上正本係照原本作成。
如對本裁定抗告，須於裁定送達後10日之不變期間內，向本院提
出抗告狀，並繳納抗告費新臺幣1,000元。
中    華    民    國    98    年    3     月    10    日
                              書記官  孫靜芳


司法院資訊處製作；財團法人民間司法改革基金會備份。
